【裁判字號】    89,簡上,184
【裁判日期】    891122
【裁判案由】    賭博
【裁判全文】
台灣板橋地方法院刑事判決                       八十九年度簡上字第一八四號
    上  訴  人  甲○○
    即  被  告
右列上訴人因賭博案件，不服本院三重簡易庭八十八年度重簡字第一二三六號，中華
民國八十九年五月十七日第一審判決（檢察官聲請簡易處刑案號：台灣板橋地方法院
檢察署檢察官八十八年度偵字第二二四三九號），提起上訴，本院管轄第二審之合議
庭判決如左：
    主  文
原判決撤銷。
甲○○無罪。
    理  由
一、本件關於上訴人即被告甲○○因賭博案件，經檢察官聲請以簡易判決處刑，嗣經
    本院於審理後，認應為無罪判決之諭知，不得以簡易判決處刑，而應適用通常程
    序審判之，合先敘明。
二、聲請簡易處刑意旨略以：被告甲○○基於幫助乙○○（所犯賭博罪業經本院三重
    簡易庭判處有期徒刑六月，如易科罰金以三百元折算一日確定）經營賭博性電動
    玩具之意，將其所有座落台北縣五股鄉○○路○段二三七之十二號房屋出租與乙
    ○○，自民國（下同）八十九年九月二十日起，在上開公眾得出入之場所，設置
    電動賭博機具水果台十三台、彈珠台二台、春秋二代一台、樸克台七台，連續與
    不特定之人賭博財物。其賭博方法為一比一之比例或一比十之方式開分，賭客與
    賭博機具對賭，若輸下注金歸乙○○所有，若贏可得數倍彩金，彩金可依比例兌
    換現金或等值之物品，乙○○並以此為常業。嗣於八十九十月五日下午四時三十
    分許，適有陳春夏與羅德和在該處賭博，為警當場查獲。因認被告涉犯刑法第三
    十條、第二百六十七條之幫助常業賭博罪。
三、按犯罪事實應依證據認定之，無證據不得推定其犯罪事實，刑事訴訟法第一百五
    十四條定有明文；次按認定犯罪事實，須依證據，而所謂證據，係指合法之積極
    證據就犯罪事實能為具體之證明者而言；又認定不利於被告之事實，須依積極證
    據，苟積極證據不足為不利於被告事實之認定時，即應為有利於被告之認定，更
    不必有何有利之證據，最高法院三十年上字第八一六號著有判例。又所謂「積極
    證據足以為不利被告事實之認定」，係指據為訴訟上證明之全盤證據資料，在客
    觀上已達於通常一般之人均不致於有所懷疑，而得確信被告確曾犯罪之程度，若
    未達到此一程度，而有合理懷疑之存在時，即無從為有罪之確信，此觀同院七十
    六年度台上字第四八九六號判例意旨自明。
四、訊據上訴人即被告甲○○堅決否認有何幫助賭博之犯行，並辯稱：當時乙○○向
    伊承租房屋係作為倉庫使用，伊並不知乙○○用來擺設電動賭博機具，且伊當時
    僅收取乙○○押租金新台幣（下同）五萬元，而每月租金則為二萬八千元，伊第
    一個月租金尚未收取，再乙○○向伊承租房屋後即遇上九二一大地震，伊有時上
    午會從台北縣五股鄉○○路○段二三七之十二號附近走過，惟當時鐵捲門緊閉，
    伊並未進入查看，伊確實不知乙○○向伊承租房屋，係用來擺設電動賭博機具與
    人賭博等語。
五、本件檢察官聲請簡易處刑認定被告甲○○幫助常業賭博之罪嫌，無非係被告之住
    所與上開賭博之場所甚近為其主要論據。經查：上訴人即被告甲○○上開所辯等
    情，核與同案被告乙○○於警訊中供述：「‧‧‧於八十八年九月二十三日開始
    向男子甲○○承租，租金為新台幣二萬八千元」，復於偵查中經檢察官以租時有
    無向甲○○說要詐電玩店等情詢問同案被告乙○○，而同案被告乙○○則供稱：
    「沒有，我說要作倉庫」（見偵查卷第二十頁反面及第五十一頁反面）；又同案
    被告乙○○於本院調查時供稱：「我是八十八年九月二十三日承租該屋，我是向
    甲○○先生承租，我的契約打二十三日承租，但我們提早十天整理裡面，我向出
    租人甲○○表示是做倉庫用，租金一個月二萬八千元，押金五萬元，我付了押金
    五萬元‧‧‧我要做倉庫，因為朋友在旁邊開立超商，我又是該名朋友介紹承租
    那間房屋，所以才會擺設電動玩具，那時剛好搬進去，遇到九月二十一日大地震
    停電並沒有營業，我們那裡在十月初電力供應正常才開始營業，我營業二、三天
    就被警察查獲」，並經本院以承租房屋到被警查獲，甲○○有無至現場查看及甲
    ○○有無至承租之房屋查看地震受損情形以及甲○○是否知道有擺設電動玩具之
    情形等情詢問同案被告乙○○，而乙○○供稱：「沒有，因為地震期間電力供應
    不正常，我並沒有營業，人也不在該處，所以我的鐵門都沒有開，沒有，當時因
    為沒有電，鐵門沒有開，所以我也沒有在那裡，他不知道，因為自從承租後，他
    都沒有去那裡，且我第一個月的房租也沒有給他」（見本院八十九年十月六日訊
    問筆錄）。再被告出租上開房屋之租金為二萬八千元，據本院向台北縣不動產仲
    介經紀商業同業公會查詢覆以：上開台北縣五股鄉○○路店面或住家二十五、二
    十六坪之租金大約為二萬至四萬元不等，有該公會八十九年十月七日（八九）北
    縣房仲字第六七八號函附卷可佐。故被告出租上開房屋之租金每月二萬八千元，
    並無任何異常之情形；又同案被告乙○○承租上開房屋，即遇上九二一大地震，
    全台電力供應確有不正常之情形，亦有台灣電力公司台北西區營業處八十九年十
    月十三日北西維字第八九０九０七二六號函在卷可稽。綜上所述，足見被告所辯
    不知乙○○承租房屋用來擺設電賭博機具及有時至該址鐵捲門關閉，並不知有賭
    博乙節，應非子虛，堪予採信。是檢察官僅憑被告之住所離該址房屋甚近，即遽
    論被告有幫助賭博之罪嫌，證據嫌有不足，此外復查無其他積極事證足資認定被
    告確有被訴幫助常業賭博之犯行，原審未察遽為論罪科刑，尚有未洽，被告以此
    指摘原判決不當，為有理由，自應由本院將原判決撤銷，另為諭知被告無罪之判
    決。
據上論斷，應依刑事訴訟法第四百五十二條、第四百五十五條之一第一項、第三項、
第三百六十九條第一項前段、第三百六十四條、第三百零一條第一項，判決如主文。
本案經檢察官陳炎辰到庭執行職務
中      華      民      國      八十九      年    十一    月   二十二   日
                                      台灣板橋地方法院刑事第二庭
                                          審判長法  官  梁宏哲
                                                法  官  黃惠瑛
                                                法  官  潘長生
右正本證明與原本無異
(本件檢察官如不服本判決應於送達後十日內向本院提出上訴狀)
                                                書記官  王增華
中      華      民      國      八十九      年    十一    月   二十七   日


司法院資訊處製作；財團法人民間司法改革基金會備份。
